【裁判字號】    99,台上,4841
【裁判日期】    990805
【裁判案由】    違反毒品危害防制條例等罪
【裁判全文】
最高法院刑事判決            九十九年度台上字第四八四一號
上  訴  人  乙○○
選任辯護人  盧  春律師
            陳雅萍律師
上  訴  人  丁○○
選任辯護人  孫銘豫律師
            方南山律師
上  訴  人  甲○○
選任辯護人  彭安國律師
上  訴  人  戊○○
            丙○○
上列上訴人等因違反毒品危害防制條例等罪案件，不服台灣高等
法院中華民國九十九年四月二十一日第二審更審判決（九十八年
度上更(一)字第五一一號，起訴案號：台灣台北地方法院檢察署九
十七年度偵字第八五六七、八七九二、八七九三、八七九六、八
七九七、八七九八、八七九九、九六九六、一一二一五、一一六
二八、一一九六二、一二０七六、一二０七七、一二０八五號，
九十七年度毒偵字第一九三七號），提起上訴，本院判決如下：
    主  文
原判決關於乙○○、丁○○、甲○○、戊○○部分撤銷，發回台
灣高等法院。
其他上訴駁回。
    理  由
一、撤銷發回（即乙○○、丁○○、甲○○、戊○○）部分
本件原判決撤銷第一審關於上訴人戊○○販賣第二級毒品（如原
判決附表〈下稱附表〉五編號一）及上訴人乙○○、丁○○、甲
○○部分之科刑判決，改判依刑法數罪併罰規定，論處乙○○如
附表三所示編號一至六各罪刑；另論處丁○○共同販賣第二級毒
品（處有期徒刑七年二月）；甲○○販賣第二級毒品，未遂（處
有期徒刑三年六月）；戊○○共同販賣第二級毒品（累犯，處有
期徒刑七年四月）各罪刑，並均為相關從刑之諭知；固非無見。
惟查：（一）、原判決認定本件犯罪事實所憑之其餘證據，部分
屬傳聞證據，惟檢察官、被告等人及其選任辯護人、公設辯護人
均未於原審言詞辯論終結前聲明異議，審酌該等言詞或書面陳述
作成之情況，並無非出於任意性或不正取供，或違法或不當情事
，且客觀上亦無不可信之情況，堪認為適當，依刑事訴訟法第一
百五十九條之五第二項規定，均得作為證據等語。然甲○○之選
任辯護人於原審稱民國九十七年四月二十二日警詢筆錄遭受不當
詢問沒有證據能力；丁○○之原審選任辯護人於原審稱黃俊哲警
詢及偵查之陳述屬傳聞證據，沒有證據能力等語（見原審卷第一
三三、一三五、二一四頁），原判決認渠等未於言詞辯論終結前
聲明異議，均得作為證據，且引為甲○○、丁○○等犯罪事實之
證據（見原判決第一七頁第九至十一行、第二六頁第二０至二二
行、第二八頁第一九至二二行），與卷證資料不符，有證據上理
由矛盾之違誤。（二）、成年人與未滿十八歲之人共同實施犯罪
者，少年事件處理法第八十五條第一項雖有加重其刑至二分之一
之規定；然九十二年五月二十八日公布，同月三十日生效之兒童
及少年福利法第七十條第一項前段就成年人與少年共同實施犯罪
者，亦定有加重其刑至二分之一之明文，且同法第一條第二項復
設有：「兒童及少年福利依本法之規定，本法未規定者，適用其
他法律」之優先適用規定。原判決事實二(一)之5.（即附表三編號
五）部分，乙○○為成年人，其與少年高○凱（七十九年十月十
三日生，本件行為時未滿十八歲）共同實施犯罪，其行為時關於
加重其刑應適用之法律，業因兒童及少年福利法之公布施行而有
變更，本於後法優於前法之原則，自應優先適用兒童及少年福利
法第七十條第一項前段加重之規定。乃原判決認應依少年事件處
理法第八十五條第一項之規定，加重其刑（見原判決第三一頁第
六至十行），自有未當。（三）、原判決理由敘述：乙○○既於
洪進利販毒之犯行被查獲前，向檢察官供出其於九十七年一月中
旬及其後數日向洪進利購買毒品甲基安非他命各三兩新台幣（下
同）二十一萬元、半公斤九十六萬元，檢察官因而認為洪進利販
毒之犯嫌證據足夠，而予起訴，從寬解釋，得認因乙○○供出毒
品來源，因而破獲洪進利販毒案，不受檢察官以上開函文所表意
見之拘束。又此部分毒品來源與乙○○販賣一兩三萬元甲基安非
他命予簡子及販賣予戊○○之部分有關，爰就乙○○此部分販
毒行為依毒品危害防制條例第十七條第一項規定減輕其刑。乙○
○另就附表三編號一、三、四、五部分之犯行，於偵查及原審審
理中均自白，依法減輕其刑，並遞減之等語（見原判決第三二頁
第七至一八行）。然關於附表三編號三、五部分，乙○○既僅於
偵查及原審審理中自白，成立單一刑之減輕事由，並無毒品危害
防制條例第十七條第一項減輕其刑之適用，尚不發生刑法第七十
條所規定，遞減輕其刑之問題。乃原判決就該部分，竟謂，應遞
減輕其刑，亦有違誤。（四）、原判決主文諭知戊○○共同販賣
第二級毒品，累犯，處有期徒刑七年四月，然所引附表五戊○○
宣告刑部分卻記載為有期徒刑七年六月。又原判決事實二之(三)認
定：丁○○、戊○○、黃俊哲、乙○○、蔡淵同共同基於販入毒
品以營利之犯意聯絡，由黃俊哲與蔡淵同於九十七年四月十七日
搭乘高鐵一同南下高雄，於當晚在不詳之旅館與毒品賣家「小玲
」見面，交易毒品，最後談成以五十一萬元購買六兩甲基安非他
命，完成交易等語。於理由內亦說明該次犯行，乙○○、丁○○
、戊○○與黃俊哲、蔡淵同間有犯意聯絡及行為分擔，應論以共
同正犯等語（見原判決第三一頁第四至六行）。然原判決所引附
表五關於戊○○宣告從刑部分，卻漏未宣告如附表一編號十六所
示之物，與其餘共犯連帶沒收，以及如全部或一部不能沒收時，
與蔡淵同連帶追徵其價額，亦有未妥。以上或為上訴意旨所指摘
，或為本院得依職權調查之事項，應認原判決關於乙○○、丁○
○、甲○○、戊○○部分，有撤銷發回更審之原因。另原判決主
文第二項乙○○部分，關於共犯連帶沒收、連帶追徵價額部分遺
漏少年高○凱；原判決第十九頁末二行、附表三編號六、附表五
編號一部分，所記載事實二(四)；應係事實二(三)之誤載，案經發回
，並應注意及此。
二、上訴駁回（丙○○）部分
查三審上訴書狀，應敘述上訴之理由，其未敘述者，得於提起上
訴後十日內補提理由書於原審法院，已逾上述期間，而於第三審
法院未判決前仍未提出上訴理由書狀者，第三審法院應以判決駁
回之，刑事訴訟法第三百八十二條第一項、第三百九十五條後段
規定甚明。本件上訴人丙○○因違反毒品危害防制條例案件，不
服原審判決，於九十九年五月十一日提起上訴，惟其並未敘述理
由，迄今逾期已久，於本院未判決前仍未提出，依上開規定，其
上訴自非合法，應予駁回。
據上論結，應依刑事訴訟法第三百九十五條後段、第三百九十七
條、第四百零一條，判決如主文。
中    華    民    國  九十九  年    八    月    五    日
                      最高法院刑事第二庭
                          審判長法官  莊  登  照
                                法官  陳  世  淙
                                法官  徐  昌  錦
                                法官  許  錦  印
                                法官  葉  麗  霞
本件正本證明與原本無異
                                      書  記  官
中    華    民    國  九十九  年    八    月    十    日
                                                      V

司法院資訊處製作；財團法人民間司法改革基金會備份。
